【裁判字號】    97,訴,1699
【裁判日期】    970724
【裁判案由】    違反銀行法等
【裁判全文】
臺灣彰化地方法院刑事判決             97年度訴字第1699號
公  訴  人  臺灣彰化地方法院檢察署檢察官
被      告  甲○○
                    現於臺灣彰化監獄執行中
            乙○○
上列被告因違反銀行法等案件，經檢察官提起公訴（97年度偵字
第431號、第1909號），本院依簡式審判程序判決如下：
    主  文
甲○○幫助意圖為自己不法之所有，以詐術使人將本人之物交付
，處拘役陸拾日，如易科罰金，以銀元參佰元即新台幣玖佰元折
算壹日。減為拘役拾日，如易科罰金，以銀元參佰元即新台幣
玖佰元折算壹日。
乙○○共同意圖為自己不法之所有，以詐術使人將本人之物交付
，處有期徒刑壹年，減為有期徒刑陸月，如易科罰金，以新台幣
壹仟元折算壹日。
    犯罪事實及理由
一、本件犯罪事實檢察官起訴書之記載相同，茲引用之（如附件
    ）。
二、本件證據除被告甲○○、乙○○於本院審理中自白犯罪應予
    補充外與檢察官起訴書之記載相同，茲引用之（如上附件）
    。
三、量刑理由：
    審酌被告甲○○係幫助犯，被害人受有新台幣63240元之損
    害，被告乙○○係詐欺之正犯，被害人受有新台幣十萬元之
    損害，及其二人犯罪之動機、方法、手段、所生危害，暨犯
    後二人到庭坦承犯行、態度良好等一切情狀，分別處如主文
    所示之刑，並諭知易科罰金之折算標準。
四、按被告甲○○於犯罪時之刑法第41條第1項前段規定：「犯
    最重本刑為5年以下有期徒刑以下之刑之罪，而受6個月以下
    有期徒刑或拘役之宣告，因身體、教育、職業、家庭之關係
    或其他正當事由，執行顯有困難者，得以1元以上3元以下折
    算一日，易科罰金。」又被告甲○○行為時之易科罰金折算
    標準，修正前罰金罰鍰提高標準條例第2條前段（現已刪除
    ）規定，就其原定數額提高為100倍折算1日，則本件被告行
    為時之易科罰金折算標準，應以銀元300元折算1日，經折算
    為新臺幣後，應以新臺幣900元折算為1日。惟95年7月1日修
    正公布施行之刑法第41條第1項前段則規定：「犯最重本刑
    為五年以下有期徒刑以下之刑之罪，而受六個月以下有期徒
    刑或拘役之宣告者，得以新臺幣一千元、二千元或三千元折
    算一日，易科罰金。」比較修正前後之易科罰金折算標準，
    以95年7月1日修正公布施行前之規定，較有利於被告，則應
    依刑法第2條第1項前段，適用修正前刑法第41條第1項前段
    規定，定其折算標準，併此敘明。
五、刑法施行法第1條之1增訂施行前，依罰金罰鍰提高標準條例
    第1 條前段、現行法規所定貨幣單位折算新臺幣標準第2條
    規定，本案刑法339條第1項詐欺罪關於處一千元以下罰金」
    之罰金刑部分，應提高折算為得科銀元一萬元即新臺幣三萬
    元以下罰金。刑法施行法修正增訂第1條之1規定：「中華民
    國九十四年一月七日刑法修正施行後，刑法分則編所定罰金
    之貨幣單位為新臺幣。九十四年一月七日刑法修正時，刑法
    分則編未修正之條文定有罰金者，自九十四年一月七日刑法
    修正施行後，就其所定數額提高為三十倍。但七十二年六月
    二十六日至九十四年一月七日新增或修正之條文，就其所定
    數額提高為三倍。」，依上開增訂條文提高並改為新臺幣後
    ，本案刑法339條第1項詐欺罪關於處「一千元以下罰金」之
    罰金刑部分，亦同為得科新臺幣三萬元以下罰金，經比較新
    、舊法後，得科罰金之最高度刑並無不同。但關於罰金之最
    低度刑部分，因刑法第33條第5款關於罰金最低度刑之規定
    ，由「罰金：一元以上」修正為「罰金：新臺幣一千元以上
    ，以百元計算之」，故應依刑法第2條第1項規定，適用最有
    利於行為人之法律（最高法院95年第8次刑事庭會議決議參
    照）。準此，本案刑法339條第1項詐欺罪關處「一千元以下
    罰金」之罰金最低度刑部分，經比較新、舊法結果，應以被
    告甲○○行為時之法律即修正前第33條第5款規定，最有利
    於被告甲○○。
六、又查被告二人犯罪時間，均係在96年4月24日以前，所犯上
    開詐欺罪，均合於減刑條件，應依中華民國九十六年罪犯減
    刑條例第2條第1項第3款、第9條之規定，減其宣告刑二分之
    一，並諭知易科罰金之折算標準。
七、應適用之法條：
    (一)刑事訴訟法第273 條之1 第1 項，第299 條第1 項前段
        、第310 條之2 、第454 條第2 項。
    (二)刑法第2條第1項、第28條、第339條第1項、第30條第2
        項、修正前第41條第1項前段、修正後第41條第1項前段
        。
   （三）罰金罰鍰高標準條例第1條前段、修正前第2條。
   （四）刑法施行法第1條之1第1項、第2項前段。
    (五)中華民國九十六年罪犯減刑條例第2條第1項第3款、第7
        條、第9條。
八、(一)按本判決係依刑事訴訟法第310條之2、第454條第2項製
        作，依法僅需記載當事人欄、主文、犯罪事實、證據名
        、應適用之法條及得於10日內上訴之旨，並得以簡略方
        式為之；如認定之犯罪事實、證據及應適用之法條，與
        檢察官聲請簡易判決處刑書或起訴書之記載相同者，得
        引用之。
    (二)又上揭所指應記載之「犯罪事實」，揆諸同法第308條
        後段原關於有罪之判決書應記載「事實」之規定，已修
        正為應記載「犯罪事實」，核其修正之立法理由，即指
        明「犯罪事實」，係指符合犯罪構成要件之具體社會事
        實。是以構成犯罪事實以外之其他適用法律事實，例如
        刑罰加重（含累犯在內)或減輕事由等，自可無須在「
        犯罪事實」欄中記載（法院辦理刑事訴訟案件應行注意
        事項第14 4點參照），惟仍應於主文中予以表明，並於
        應適用之法條欄予以引用。
九、如不服本件判決，得自收受送達之日起10日內，向本院提起
    上訴。
本案經檢察官陳茂榮到庭執行職務。
中    華    民    國    97    年    7     月    24    日
                        刑事第三庭    法  官  姚銘鴻
以上正本證明與原本無異。
如不服本判決，應於判決送達後10日內，向本院提出上訴書狀，
上訴書狀應「敘述具體上訴理由」，並按他造當事人之人數附繕
本。「切勿逕送上級法院」。
中    華    民    國    97    年    7     月    24    日
                                      書記官  郭佳雯
中華民國刑法第339條
（普通詐欺罪）
意圖為自己或第三人不法之所有，以詐術使人將本人或第三人之
物交付者，處5年以下有期徒刑、拘役或科或併科1千元以下罰金
。
中華民國刑法第30條
（幫助犯及其處罰）
幫助他人實行犯罪行為者，為幫助犯。雖他人不知幫助之情者，
亦同。
幫助犯之處罰，得按正犯之刑減輕之。
銀行法第29條
（禁止非銀行收受存款及違反之處罰）
除法律另有規定者外，非銀行不得經營收受存款、受託經理信託
資金、公眾財產或辦理國內外匯兌業務。
銀行法第125條
違反第 29 條第 1 項規定者，處 3 年以上 10 年以下有期徒刑
，得併科新臺幣1千萬元以上2億元以下罰金。其犯罪所得達新臺
幣1億元以上者，處7年以上有期徒刑，得併科新臺幣2500萬元以
上5億元以下罰金。


司法院資訊處製作；財團法人民間司法改革基金會備份。
